臺灣彰化地方法院刑事附帶民事訴訟判決
上　訴　人
即　被　告　甲○○
訴訟代理人　林道啟律師
被上訴人
即　原　告　乙○○
訴訟代理人　林建宏律師
上列當事人間請求損害賠償事件，上訴人不服中華民國94年4 月
21日本院北斗簡易庭所為之第一審判決（93年度斗簡附民字第9
號），提起上訴，本院管轄第二審合議庭判決如下：
    主      文
原判決不利於上訴人部分及該部分假執行宣告均撤銷。
上開撤銷部分被上訴人在第一審之訴及假執行之聲請均駁回。
    事實及理由
一、本件被上訴人起訴主張上訴人前於民國78年間，與訴外人陳
    秀貞結婚，婚姻關係存續中，竟於89年5月2日，與被上訴人
    在彰化縣竹塘鄉○○村○○路58號舉行公開宴客之結婚儀式
    ，而重為婚姻，刑事部分已經台灣彰化地方法院檢察署檢察
    官以93年度偵字第7398號聲請簡易判決處刑，被上訴人依據
    民法第184條、第195條、第999條提起本件刑事附帶民事訴
    訟，請求上訴人賠償非財產損害新台幣（下同）300萬元及
    其法定遲延利息，並陳明願供擔保請准宣告假執行。原審法
    院判決上訴人應給付90萬元及其法定遲延利息，而為被上訴
    人部分勝訴之判決，並依職權宣告假執行，被上訴人爰請求
    本院為駁回上訴之聲明。
二、上訴人則以兩造係通謀虛偽意思表示，並無結婚真意，又上
    訴人縱有重婚之侵權行為，但被上訴人於警詢時已承認其於
    89年7月25日兩造之子出生後，要辦理出生登記時已知上訴
    人重為婚姻之事實，距其提起本件訴訟已超過二年，其侵權
    行為之損害賠償請求權已罹於時效；又兩造於93年8月26日
    已另定協議和解，被上訴人之請求無理由。因而聲明原審判
    決撤銷，及就撤銷部分駁回被上訴人在原審之訴。
三、本件上訴人重為婚姻之事實，業據本院94年簡上字第84號妨
    害婚姻刑事案件審理明確，並判處罪刑，被上訴人主張上訴
    人重婚而侵權行為之事實，可堪認定。
四、按因侵權行為所生之損害賠償請求權，自請求權人知有損害
    及賠償義務人時起，二年間不行使而消滅。自有侵權行為時
    起，逾十年者亦同。民法第197條第1項定有明文。本件上訴
    人主張被上訴人於89年間即已知悉上訴人重為婚姻，因而知
    有損害及賠償義務人等情，業據被上訴人於本院上述94年簡
    上字第84號妨害婚姻刑事案件於94年9月23日審理時陳稱：
    小孩89年7月出生後2個月，上訴人說其尚有婚姻存在無法申
    報戶籍，所以小孩從母姓等語，有該案審理筆錄可證，可見
    被上訴人至遲於89年9月即已知悉上訴人重為婚姻而知其受
    有損害，但被上訴人遲至93年11月17日始提出本件刑事附帶
    民事訴訟請求侵權行為損害賠償，有本院收文章可證，已經
    罹於上述二年之請求權時效。
五、按當事人之一方，因結婚無效或被撤銷而受有損害者，得向
    他方請求賠償。但他方無過失者，不在此限。前項情形，雖
    非財產上之損害，受害人亦得請求賠償相當之金額，但以受
    害人無過失者為限。民法第999條第1、2項亦定有明文。本
    件被上訴人得依此規定請求非財產上損害賠償，自應以其無
    過失為限，但被上訴人要和上訴人為結婚行為前，自應注意
    上訴人是否已婚，且上訴人與訴外人陳秀貞又曾為結婚登記
    ，有其戶籍登記資料及身份證可資查證，兩造在為結婚行為
    前已同居多時，此為兩造自認，被上訴人應能加以注意查證
    ，被上訴人竟疏未注意查證，率與被上訴人為結婚行為，其
    應有過失，依上述規定，被上訴人依民法第999條第1、2項
    請求非財產上損害賠償亦無理由。
六、從而被上訴人依據侵權行為法律關係訴請上訴人賠償損害，
    並無理由，應予駁回。原審判決因被上訴人基於侵權行為之
    法律關係，判決上訴人應給付被上訴人90萬元，及自94 年3
    月2日起之法定遲延利息，而為被上訴人部分勝訴之判決，
    並依職權就該部分為假執行之宣告，即有違誤。上訴意旨指
    摘原判決為不當，求予撤銷改判，為有理由，應由本院撤銷
    改判如主文所示。
七、結論：本件上訴人之上訴為有理由，並依刑事訴訟法第490
    條前段、第369條第1項前段、第502條第1項，判決如主文。
中　　華　　民　　國　　94　　年　　10　　月　　7 　　日
                  刑事第三庭       審判長法官 余仕明
                                   法　　　官 姚銘鴻
                                   法　　　官 簡婉倫
右正本證明與原本無異。
本件不得上訴。
中　　華　　民　　國　　94　　年　　10　　月　　11　　日
                                   法院書記官 梁高賓
